臺灣臺北地方法院民事判決　　　　　　 95年度訴字第12324號
　　原　告　乙○○
　　被　告　甲○○
上列當事人間損害賠償事件，本院於中華民國96年1月17日言詞
辯論終結，判決如下：
    主  文
原告之訴及假執行之聲請均駁回。
訴訟費用由原告負擔。
    事實及理由
一、原告起訴主張：被告係訴外人飛騰開發股份有限公司（下稱
    飛騰公司）及比佛利國際事業股份有限公司（下稱比佛利公
    司）職員，被告提示上開兩家公司之營利事業登記證影本，
    訛稱投資一個單位新台幣（下同）11萬元或12萬元，每月約
    可獲利5,000元至7,000元不等紅利，伊不疑有他，遂自93年
    12月18日至95年5月4日期間，以自己及配偶名義陸續投資23
    5萬元，而上開公司雖自94年4月15日至95 年1月間將紅利匯
    至伊帳戶。但被告於95 年4月27日另向伊誆稱將大陸投資轉
    換為台灣之天使豪宅汽車旅館投資案，共計2 單位，並於95
    年5月4日再向伊收取9萬元差價，總計轉換投資為4個單位，
    惟被告至95年6月8日始告知董事長黃啟瑞捲款潛逃，迄今連
    紅利無法如期兌現，伊於95年9月7日寄存證信函予被告，竟
    未獲置理，爰依民法第184 條之侵權行為法則請求被告賠償
    投資款2倍之損害等語。並聲明：(一)被告應給付原告452萬元
    ，自支付命令繕本送達翌日起至清償日止，按年息5%計算之
    利息。(二)願供擔保聲請宣告假執行。
二、被告則以：飛騰公司及比佛利公司係黃啟瑞經營之合法公司
    ，伊僅擔任客服人員，並非高級主管，原告與其配偶陸續投
    資，公司亦自94年1月至95年1月間陸續將利潤，匯款至原告
    指定帳戶共182,324 元，嗣公司在大陸地區業務經營不當，
    故將大陸案件剩餘資金轉投資至台灣的天使豪宅汽車旅館，
    自95年4月20日至同年4月27日止，由服務員協助客戶轉換做
    投資案之轉換，原告與其配偶轉換後只有2 個單位，但還有
    部分結餘款，原告再付9萬元增加1個投資單位。伊遵照公司
    指示協助原告辦理投資合約轉換，並無欺瞞詐欺等情事，況
    公司於95年4月份還舉辦外訓，說明天使豪宅已於4月份發包
    ，伊也是遲至95年6月8日才知黃啟瑞侵吞所有投資款，但伊
    念及平日交情，故私下退回9 萬元給原告，並非替公司歸還
    ，伊本身也是受害人，並無詐欺原告之情等語，資為抗辯。
    並聲明：(一)原告之訴及假執行之聲請均駁回。(二)如受不利判
    決，願供擔保聲請宣告免為假執行。
三、查被告邀原告參與飛騰公司及比佛利公司在大陸投資案，原
    告自93 年12月18日至95年5月4日陸續投資235萬元，上開公
    司自94 年1月至95年1月間陸續將182,324元利潤匯至原告指
    定帳戶。嗣被告於95 年4月27日協助原告辦理轉換合約，改
    投資天使豪宅共計4單位，並同年5月4日向原告收取9萬元投
    資差額，惟被告事後退還9 萬元予原告等情，為兩造所不爭
    ，復有比佛利專案委託代收、代付確認單、認購憑證、經營
    合約書、匯款回條、轉換合約手續通知、投資明細表在卷可
    參（見本院卷第26頁至第61頁、第66頁），堪信為真實。
四、原告本於侵權行為法則請求被告賠償其投資損害，為被告所
    否認，並以上開情詞置辯。經查：
(一)、按民法上所謂詐欺，係欲相對人陷於錯誤，故意示以不實之
    事，令其因錯誤而為意思之表示；又當事人主張其意思表示
    係因被詐欺而為之者，應就其被詐欺之事實，負舉證之責任
    ，最高法院18年上字第371號、21 年上字第2012號判例參照
    。查被告固不否認邀原告參與投資，惟原告每一次投資，均
    在律師見證之下與公司簽約，約明雙方投資之權利義務，此
    有經營合約書及認購憑證在卷可參。是縱使原告係經被告遊
    說參與投資，但被告並非該投資案之當事人，充其量僅係飛
    騰公司之業務員，實質之投資關係乃存在於原告與飛騰公司
    間，而渠等間之投資權益亦載明於經營合約書上，原告大可
    判讀該合約是否有如被告當初所陳之投資標的及利潤等情；
    換言之，本件投資利弊得失既載明於合約，原告審閱合約後
    可自行抉擇投資與否，已非被告初期媒介原告接觸該投資案
    所能左右。茲原告以其本人或其配偶名義陸續投資235 萬元
    ，並依序與飛騰公司簽訂數份合約，飛騰公司也依約將每3
    個月投資利潤匯至原告指定帳戶，可見原告自行決定參與投
    資，並獲取投資利潤，自無原告所稱被告施用詐術使其陷於
    錯誤而參與投資之情存在。
(二)、又按當事人主張有利於己之事實者，就其事實有舉證之責任
    ，民事訴訟法第277 條前段定有明文。就侵權行為言，被害
    人應就行為人因故意或過失，不法侵害其權利之事實負舉證
    責任。又公司經營本即有不可預測之風險，投資人為投資行
    為之決定時，亦有一定程度之風險，故投資人因投資而遭受
    之不利益，並非必然即係因他人施用詐欺所致。查原告投資
    初期，飛騰公司依約將利潤匯給原告，嗣飛騰公司以大陸投
    標的有異，通知客服人員轉告客戶可將大陸投資轉換投資台
    灣高雄天使豪宅，被告徵得原告同意後，將大陸投資款轉換
    投資標的，另補足9萬元差額，總計轉換4個投資單位，可見
    原告係相信飛騰公司先前獲利能力，始同意轉換合約續為投
    資，絕非單憑被告一人之言，原告即願意轉換合約，倘謂先
    前投資已失利，原告唯恐不及取回投資款，斷無可能再加碼
    投資。是本件投資案事後遭飛騰公司董事長黃啟瑞捲款逃亡
    ，造成原告投資虧損，充其量亦係黃啟瑞個人佯以投資方式
    不法吸金行為，原告既未舉證證明被告與黃啟瑞間有何共謀
    行為存在，更何況被告不過係飛騰公司客服人員，依其層級
    尚難查知公司營運實情，原告徒以事後投資款遭黃啟瑞侵吞
    事實，遽以指稱係遭被告詐騙投資所致云云，既未舉證以實
    其說，自難採信。至於原告主張被告以假名王婕羽施詐，並
    在知悉飛騰公司總經理控告董事長，還遊說其辦理合約轉換
    並繳交9 萬元云云，惟被告相信命理之言，另使用其他名字
    ，事所常見，況被告並未以該別名否認其先前行為，難謂被
    告有可使用他名進行施詐行徑存在，又原告亦無法舉證證明
    被告早知悉飛騰公司內部糾紛，還誘使原告辦理合約轉換，
    則被告依公司指示協助原告辦理合約轉換，自難認被告有何
    故意欺瞞行為存在。是原告本於侵權行為法則請求被告賠償
    2倍投資款之損害云云，自屬無理由。
五、綜上所述，原告既無法舉證證明被告有何詐欺之行為，則其
    本於侵權行為之法律關係，請求被告給付452 萬元，及自支
    付命令繕本送達翌日起至清償日止，按年息5%計算之利息，
    為無理由，不應准許。又原告之訴既經駁回，其假執行之聲
    請應併予駁回。
六、本件事證已臻明確，兩造其餘攻擊防禦方法，及未經援用之
    證據，經本院斟酌後，認均不足以影響本判決之結果，自無
    逐一詳予論駁之必要，併此敘明。
七、訴訟費用負擔之依據：民事訴訟法第78條。
中　　華　　民　　國　　96　　年　　1 　　月　　31　　日
                        民事第一庭法官  傅中樂
以上正本係照原本作成。
如對本判決上訴，須於判決送達後20日內向本院提出上訴狀。
中　　華　　民　　國　　96　　年　　1 　　月　　31　　日
                    　　　　　　書記官　葉志昭
